臺灣臺北地方法院刑事判決　　　　　　　95年度易字第2828號
公　訴　人　臺灣臺北地方法院檢察署檢察官
被　　　告　丙○○
上列被告因違反動產擔保交易法案件，經檢察官提起公訴（九十
五年度偵字第二二二三一號），經被告於準備程序先為有罪之陳
述，由本院合議庭裁定由受命法官獨任進行簡式審判程序，判決
如下：
    主  文
丙○○動產擔保交易之債務人，意圖不法之利益，將標的物出質
，致生損害於債權人，處拘役參拾日，如易科罰金，以銀元參佰
元即新台幣玖佰元折算壹日。
    事  實
一、丙○○為幫助友人甲○○籌措資金周轉，於民國九十三年十
    二月二十三日某時許，以其名下車牌號碼Ｔ五—六０二號自
    用小客車一部，向址設臺北市○○○路○段一八０號之華南
    商業銀行龍江分行（下簡稱華南銀行龍江分行）貸款新臺幣
    四十萬元，並與華南銀行龍江分行簽訂貸款借據暨動產抵押
    契約書，雙方約定自九十四年一月二十七日起至九十七年十
    二月二十七日止計分四十八期清償債務，以每月為一期，每
    期給付九千九百五十四元，於債務人不履行契約時，債權人
    得依約占有、拍賣上開自用小客車，並約定標的物存放地點
    為臺北市萬華區○○○道二六０巷四號三樓；詎丙○○為動
    產擔保交易之債務人，其明知設定動產抵押權後，僅得依約
    占有、使用，不得將標的物任意遷移、出質或為其他處分，
    竟意圖不法之利益，於支付十五期款項後，自九十五年四月
    二十七日起（第十六期）即拒不依約繳納分期款，且於同年
    二月十三日擅自將上開自用小客車典當予億泰當舖，致台灣
    歐利克股份有限公司（下簡稱臺灣歐利克公司，華南銀行龍
    江分行於九十五年八月十五日將上開債權轉讓與該公司）追
    索無著而受有損害。
二、案經臺灣歐利克公司訴由臺灣臺北地方法院檢察署檢察官偵
    查起訴，被告於本院準備程序中就被訴之事實為有罪之陳述
    ，經本院合議庭裁定改行簡式審判程序。
    理  由
壹、程序部分：
一、本件被告丙○○所犯之罪，其法定刑為三年以下有期徒刑，
    且非死刑、無期徒刑或最輕本刑有期徒刑三年以上之罪，亦
    非高等法院管轄第一審案件，且於準備程序進行中，被告先
    就被訴事實為有罪之陳述，經告知被告簡式審判程序之旨，
    並聽取檢察官、被告之意見後，本院合議庭裁定由受命法官
    進行簡式審判程序，是本件之證據調查，依刑事訴訟法第二
    百七十三條之二規定，不受同法第一百五十九條第一項、第
    一百六十一條之二、第一百六十一條之三、第一百六十三條
    之一及第一百六十四條至第一百七十條規定之限制，合先敘
    明。
貳、實體部分：
一、上揭犯罪事實，業據被告丙○○於本院審理中坦承不諱（參
    見本院卷第十五頁背面），核與告訴代理人乙○○於偵查中
    指訴之情節相符（參見九十五年度他字第七０九六號卷第十
    九、二五頁），且經證人丁○○到庭結證屬實（見本院卷第
    三四頁反面至三五頁），並有汽車過戶申請登記書、貸款暨
    動產抵押契約書、借據、臺灣歐利克公司利息分攤及入金狀
    況一覽表、債權移轉證明書、臺北縣當鋪商業同業公會證明
    書各一份及臺北市監理處動產擔保交易登記證明書二份附卷
    足稽（參見同卷第四至十六頁），足認被告任意性自白與事
    實相符，應堪採信。本案事證業臻明確，被告犯行堪以認定
    ，應予依法論科。
二、被告行為後，刑法部分條文業於九十四年二月二日修正公布
    ，並自九十五年七月一日起施行，其中與本案有關之第二條
    、第三十三條及第四十一條等規定均已修正，罰金罰鍰提高
    標準條例亦於九十五年五月十七日公布刪除第二條規定，並
    自同年七月一日起施行。按行為後法律有變更者，適用行為
    時之法律，但行為後之法律有利於行為人者，適用最有利於
    行為人之法律，現行刑法第二條第一項定有明文。此條規定
    乃與刑法第一條罪刑法定主義契合，而貫徹法律禁止溯及既
    往原則，係規範行為後法律變更所生新舊法律比較適用之準
    據法，是刑法第二條本身雖經修正，但刑法第二條既屬適用
    法律之準據法，本身尚無比較新舊法之問題，應一律適用裁
    判時之現行刑法第二條規定以決定適用之刑罰法律，次按本
    次刑法修正之新舊法比較適用，應就罪刑有關之共犯、未遂
    犯、想像競合犯、牽連犯、連續犯、結合犯，以及累犯加重
    、自首減輕暨其他法定加減原因（如身分加減）與加減例等
    一切情形，綜其全部罪刑之結果而為比較，最高法院九十五
    年五月二十三日九十五年度第八次刑事庭會議著有決議可資
    參照，復按：
  (一)動產擔保交易法第三十八條之罪，法定刑為三年以下有期徒
    刑、拘役或科或併科六千元以下之罰金，依罰金罰鍰提高標
    準條例第一條前段規定之提高十倍及現行刑法第三十三條第
    五款規定之罰金刑為一千元以上計算，則於刑法上開修正後
    ，動產擔保交易法第三十八條之罪所得科或併科之罰金刑最
    高額為十八萬元，最低額為一千元，然依罰金罰鍰提高標準
    條例第一條前段及修正前之刑法第三十三條第五款規定，動
    產擔保交易法第三十八條之罪所得科或併科之罰金刑最高額
    雖同為十八萬元，惟其最低額為銀元十元，折算新臺幣僅為
    三十元，遠低於刑法修正後之動產擔保交易法第三十八條之
    罪所得科或併科之罰金刑最低額一千元，比較修正前、後之
    刑罰法律，自以修正前之法律較有利於被告。
  (二)修正前之刑法第四十一條第一項前段規定：「犯最重本刑為
    五年以下有期徒刑以下之刑之罪，而受六個月以下有期徒刑
    或拘役之宣告，因身體、教育、職業、家庭之關係或其他正
    當事由，執行顯有困難者，得以一元以上三元以下折算一日
    ，易科罰金」，易科罰金折算標準則依修正前之罰金罰鍰提
    高標準條例第二條前段規定，就其原定數額提高為一百倍折
    算一日，是被告行為時之易科罰金折算標準，應以銀元三百
    元折算一日，折算為新臺幣則應以九百元折算為一日，惟依
    現行刑法第四十一條第一項前段規定：「犯最重本刑為五年
    以下有期徒刑以下之刑之罪，而受六個月以下有期徒刑或拘
    役之宣告者，得以新臺幣一千元、二千元或三千元折算一日
    ，易科罰金」，比較修正前以九百元折算一日，修正後則以
    一千元折算一日之易科罰金折算標準，自以修正前之法律較
    有利於被告。
  (三)綜上比較結果，以修正前即行為時之規定有利於被告，應適
    用行為時之法律處罰之。
三、核被告所為，係犯動產擔保交易法第三十八條之罪。被告將
    標的物出質於當舖，其出質行為本質上即含有遷移性質，就
    該遷移行為自應包含於出質行為內，而為出質行為所吸收，
    不另論罪。爰審酌被告前無犯罪前科，有臺灣高等法院被告
    前案紀錄表可按，素行尚稱良好，為幫助友人甲○○籌措資
    金以供周轉之犯罪動機及目的，迄今未能清償告訴人公司欠
    款，犯罪後尚能坦承犯行，並表明分期還款之意願之犯後態
    度，暨被告之生活狀況、智識程度等一切情狀，量處如主文
    所示之刑，並依修正前刑法第四十一條第一項前段及罰金罰
    鍰提高標準條例第一條前段、第二條規定，諭知易科罰金之
    折算標準。
據上論斷，應依刑事訴訟法第二百七十三條之一第一項、第二百
九十九條第一項前段，動產擔保交易法第三十八條，刑法第十一
條前段、第二條第一項前段、修正前刑法第四十一條第一項前段
，刑法施行法第一條之一、第二條，判決如主文。
本案經檢察官孫小萍到庭執行職務
中　　華　　民　　國　   96   　年 　 1　 月    30  　日
   　　　　　　　　刑事第十三庭 法　官  吳佳薇
上正本證明與原本無異。
如不服本判決，應於判決送達後10日內向本院提出上訴狀（應抄
附繕本）。告訴人或被害人如對於本判決不服者，應具備理由請
求檢察官上訴，其上訴期間之計算係以檢察官收受判決正本之日
期為準。
中　　華　　民　　國　　96　　年　　2 　　月　　1 　　日
                                書記官 潘文賢
附錄論罪科刑法條：
動產擔保交易法第三十八條
 (處分標的物之處罰)
動產擔保交易之債務人，意圖不法之利益，將標的物遷移、出賣
、出質、移轉、抵押或為其他處分，致生損害於債權人者，處3
年以下有期徒刑、拘役或科或併科6000元以下之罰金。
